【裁判字號】    97,交聲,3186
【裁判日期】    980123
【裁判案由】    違反道路交通管理處罰條例聲明異議
【裁判全文】
臺灣臺北地方法院刑事裁定            97年度交聲字第3186號
原處分機關  交通部公路總局臺北區監理所板橋監理站
異議人即
受處分人    甲○○
上列異議人即受處分人因違反道路交通管理處罰條例案件，對於
交通部公路總局臺北區監理所板橋監理站中華民國97年11月26日
所為之處分（原處分案號：板監裁字第裁41－C00000000 號），
聲明異議，本院裁定如下：
    主  文
異議駁回。
    理  由
一、按汽車駕駛人，行經有燈光號誌管制之交岔路口闖紅燈者，
    處新臺幣（下同）1800元以上5400元以下罰鍰，並應予以記
    違規點數3 點，道路交通管理處罰條例第53條第1 項、第63
    條第1 項第3 款定有明文。再按道路交通管理處罰條例所稱
    之汽車，依該條例第3 條第8 款之規定，包含機器腳踏車在
    內。
二、本件異議人即受處分人（下稱受處分人）甲○○於民國97年
    10月13日17時45分許，駕駛其所有車號N69-566 號重型機車
    ，行經臺北縣新店市○○路與明德路口，因闖紅燈為警攔停
    掣單舉發，嗣受處分人於舉發通知單上所載應到案日期（即
    97年10月29日）前向臺北區監理所板橋監理站提出申訴，經
    舉發機關調查結果，仍認受處分人有前開違規行為，原處分
    機關乃於同年11月26日依道路交通管理處罰條例第53條第1
    項、第63條第1 項第3 款（裁決書漏引第1 項第3 款）及基
    準表之規定，裁處受處分人罰鍰1,800 元，並予記違規點數
    3 點。受處分人不服，遂於法定期間內之97年12月2 日具狀
    聲明異議。
三、受處分人聲明異議之意旨略以：伊當日騎乘機車通過上開路
    口時，號誌燈正在變換，伊並非故意闖紅燈，而到機車待轉
    區○○○○路已是綠燈，遂與待轉之機車直行明德路，並非
    左轉，且當天色已暗，警員又無採證照片作為伊闖紅燈之證
    據，是員警舉發有誤，請求撤銷原處分云云。
四、經查：
  (一)交通警員掣單舉發違反道路交通管理處罰條例所列之違規事
    實，本質上為行政處分，係公務員基於職務上權力，依法就
    特定之具體事件所為具公法上效果之單方行政行為，基於公
    務員為公法上行為具有公信力之原則，該行政處分當可被推
    定為有效，其據以依法處分之事實亦應認定為正確無誤。另
    依道路交通管理處罰條例科處行政罰事件，依據公法爭議之
    舉證責任分配法則，固應先由行政機關就其業已履踐相關正
    當法律程序，以及人民應受處罰之客觀違反法令行為，負證
    明之責，惟行政機關對於前開應為舉證事項，非不得以執行
    查察取締勤務人員，依據調查人證之程序，使就親歷事實提
    供不可替代之證明方法，尤於當場舉發而非以科學儀器採證
    之交通違規事件，鑑於交通違規事實往往驟然而現、稍縱即
    逝，若一律要求舉發員警不分違規情節，均必須預留證據，
    俾便事後提出供法院審酌，除有現實技術可行性之困難外，
    勢將大幅提高交通管理之行政成本，並嚴重削弱道路交通管
    理之行政效能，此應非立法者制定道路交通管理法規之本意
    ，合先敘明。
  (二)關於本件舉發過程，業據證人即舉發本件違規之臺北縣警察
    局新店分局警員乙○○於本院調查時結證稱：其於97年10月
    13日下午5 時15分許，開始在臺北縣新店市○○路即卷附現
    場照片編號1 （見本院卷第18頁）所示之處所執行取締違規
    勤務，該處可清楚看見北新路上欲左轉進入明德路附近之交
    通狀況，又當時雖已接近傍晚，惟北新路上之路燈與附近商
    家的招牌燈均已亮起，現場並無看不清楚之狀況。而其於執
    行勤務時段中之同年月日下午5 時45分許，親眼目睹受處分
    人於舉發地點之北新路南往北方向直行號誌已成紅燈，而明
    德路上號誌業已變為綠燈逾三秒時，仍自北新路南往北方向
    行駛且超越停止線，並暫停於卷附現場照片編號3 所示之處
   （ 見本院卷第19頁），再隨即左轉朝明德路方向行駛，而為
    其當場攔停舉發等語綦詳，而受處分人亦不否認伊於上揭時
    地，自北新路南往北行駛通過上揭路口之停止線時，北新路
    上之號誌已為紅燈等情，是本件受處分人於上揭時、地確實
    有騎乘上開車號之重型機車行經有燈光號誌管制之交岔路口
    闖紅燈之違規行為甚明。又本件舉發時間雖為晚間，惟當時
    路燈光線充足、視線並無障礙等情，亦據證人乙○○證述無
    訛，足見乙○○之視線並無障礙或有何影響其判斷之情形。
    另佐以本件員警係在上開交叉路口號誌燈轉為紅燈3 秒之後
    才開始攔停舉發乙情，業據證人乙○○證稱明確，是應可排
    除誤判、誤認或其他爭議之可能。再考量證人乙○○與受處
    分人並無任何關係或有何嫌隙，其於負有具結義務並可能受
    刑法偽證罪處罰之情形下，仍於法庭為前揭證言，其證言之
    憑信性應可獲得擔保，且其目擊過程及舉發基礎並無誤判可
    能，綜觀其所述內容亦均合於常情而無前後矛盾齟齬之處，
    是證人乙○○所證自得援為不利於受處分人之認定。另觀之
    卷附現場照片所示，受處分人違規之行為地即北新路與明德
    路口為一「T」字形路口，此有現場照片5張存卷可按（見本
    院卷第18頁至第20頁），是受處分人穿越系爭北新路之路口
    停止線後，雖曾稍停於前方機車待轉區附近，惟隨即又穿越
    北新路往明德路方向行駛，自屬由北新路左轉明德路，而非
    直行明德路甚明，是受處分人上開所辯，均不足採信。另道
    路交通管理處罰條例或相關法規並未規定要求執行交通勤務
    員警於舉發交通違規案件時，應以錄音、錄影或其他方式蒐
    證為之，惟執行查察取締勤務之人員，以其親身經歷之舉發
    過程，於法院具結後以證人身分接受訊問，而就行為人違規
    事實加以證述，法院於衡量審酌其證詞之證明力高低後，採
    其證言作為認定判斷之基礎，自非法所不許，是本件員警並
    未以錄影或其他設備佐證本件違規，亦不影響其舉發之效力
    ，併予敘明。
    本件事證明確，受處分人違規行為堪以認定，應依法裁罰。
五、綜上所述，受處分人確有駕駛機車行經有燈光號誌管制之交
    岔路口闖紅燈之違規行為，且於舉發通知單所載應到日期前
    提出陳述，從而原處分機關依道路交通管理處罰條例第53條
    第1 項、第63條第1 項第3 款等規定，裁處受處分人罰鍰1,
    800 元並記違規點數3 點，核無違誤。受處分人聲明異議，
    指摘原處分不當，為無理由，應予駁回。
據上論斷，應依道路交通案件處理辦法第19條，裁定如主文。
中    華    民    國    98    年    1     月    23    日
                  刑事第十庭  法  官  謝昀璉
上正本證明與原本無異。
如不服本裁定，應於裁定送達後5 日內向本院提出抗告狀。
                              書記官  鄭雅文
中    華    民    國    98    年    2     月    2     日


司法院資訊處製作；財團法人民間司法改革基金會備份。
